【裁判字號】    97,上訴,1335
【裁判日期】    980407
【裁判案由】    偽造文書等
【裁判全文】
臺灣高等法院高雄分院刑事判決        97年度上訴字第1335號
上  訴  人  臺灣高雄地方法院檢察署檢察官
上  訴  人  辛○○
即  被  告
選任辯護人  周元培  律師
            周村來  律師
被      告  庚○○
選任辯護人  林鴻駿  律師
上列上訴人因被告等偽造文書等案件，不服臺灣高雄地方法院中
華民國97年6 月26日第一審判決（起訴案號：臺灣高雄地方法院
檢察署96年度偵字第16537 號、第16538 號、移送併辦案號：臺
灣高雄地方法院檢察署97年度偵字第7594號），提起上訴，本院
判決如下：
    主  文
原判決撤銷。
辛○○共同行使偽造私文書，足以生損害於公眾及他人，處有期
徒刑貳年拾月；又共同行使明知為不實之事項，而使公務員登載
於職務上所掌之公文書，足以生損害於公眾及他人，處有期徒刑
拾月，減為有期徒刑伍月，應執行有期徒刑參年。
庚○○共同行使明知為不實之事項，而使公務員登載於職務上所
掌之公文書，足以生損害於公眾及他人，處有期徒刑陸月，如易
科罰金，以新台幣壹仟元折算壹日，減為有期徒刑參月，如易科
罰金，以新臺幣壹仟元折算壹日。
    事  實
一、辛○○自民國94年12月8 日起擔任聯合生技國際股份有限公
    司（下稱聯合生技公司）之監察人，戊○○（未據起訴）則
    係該公司股東。嗣聯合生技公司於95年1 月18日因涉嫌違反
    銀行法，遭臺灣臺中地方法院檢察署檢察官會同調查局人員
    搜索後，公司營運即告停歇。辛○○、戊○○為變賣公司資
    產，乃出面籌組自救會，並共同意圖為自己不法所有，基於
    詐欺、偽造文書及使公務員登載不實之犯意聯絡，先由被告
    辛○○、戊○○於不詳時間，偽造股東乙○○、丁○○、己○○、辛○○、黃文偉、戊○○、馮炳輝等人出席、主席辛○○、紀錄己○○，並盜蓋聯合生技公司印章，而製作不實
    之聯合生技公司於95年2 月15日下午2 時30分，在臺中市○○路○ 段447 號8 樓C 室召開股東臨時會之會議紀錄，推舉
    辛○○為聯合生技公司臨時對外法定代理人，足以生損害於
    聯合生技公司及股東、其他投資人；並推由辛○○提出該次
    臨時股東會會議紀錄，向寶信聯合會計師事務所（下稱寶信
    會計師事務所）取回公司存放之公司印鑑大章2 枚、股東私
    章6 枚後（起訴書誤載為印鑑大章及小章各1 枚），復與庚○○共同基於使公務員登載不實、行使使公務員登載不實事
    項公文書之犯意，由庚○○向不知情之代書周育丞借款300
    萬元，將聯合生技公司會員王啟禎向臺灣高雄地方法院聲請
    對該公司所有之座落高雄市○○區○○段1 小段1027地號土
    地及其上建物即高雄市○○○路55號27樓房屋之假扣押，提
    供擔保予以撤銷該假扣押後，為求順利出售上開房、地，先
    由庚○○擔任買受人，虛偽與聯合生技公司訂立以3200萬元
    之價格出面購買上開土地、建物之買賣契約書，再委請不知
    情之代書周育丞於95年8 月23日，持經雙方通謀而虛偽不實
    之買賣移轉文件，向高雄市新興地政事務所申辦不實之所有
    權變更登記，使不知情之承辦公務員，將該不實之買賣登記
    原因事項，於同年月24日登載於職務上所掌土地及建物登記
    簿之公文書，並據此核發庚○○土地所有權狀，足生損害於
    地政機關對於土地、建物登記異動資料管理之正確性。嗣再
    由辛○○於95年11月2 日將上開土地、建物以3350萬元之價
    格售予塑品實業股份有限公司（買賣契約名義人黃國忠），
    並以此部分出售所得款項收益由辛○○、戊○○各分得600
    萬元及800 萬元。
二、案經丙○○告發，經臺灣高雄地方法院檢察署檢察官偵查起
    訴暨移送併辦。
    理  由
壹、程序部分：
    按被告以外之人於偵查中向檢察官所為之陳述，除顯有不可
    信之情況外，得為證據，刑事訴訟法第159 條之1 第2 項定
    有明文。本件證人乙○○、丁○○、周育丞於偵查中經具結
    後向檢察官所為之陳述，均屬傳聞證據；惟現階段刑事訴訟
    法規定，檢察官代表國家偵查犯罪、實施公訴，依法其有訊
    問被告、證人及鑑定人之權，而實務運作時，檢察官偵查中
    向被告以外之人所取得之陳述，原則上均能遵守法律規定，
    不致違法取供，其可信度極高，且被告、辯護人及檢察官對
    證人乙○○、丁○○、周育丞偵查中之證述均同意作為證據
    ，並捨棄詰問權，是依上開規定，證人乙○○、丁○○、周
    育丞於偵查中經具結後向檢察官所為之陳述自得為證據。
貳、實體部分：
一、訊據上訴人即被告辛○○矢口否認有何使公務員登載不實、
    行使使公務員登載不實文書或詐欺之犯行，辯稱：我在聯合
    生技公司94年第2 次增增資時，經張簡清欽之介紹入股，並
    擔任監察人。後來公司出事，我在95年2 月間為維護大家權
    益確實有召開股東臨時會，並受推舉處理公司剩餘資產以分
    配公司股東，原本是要將處理的錢湊在一起後再開會來分，
    但後來因部分債權人透過黑道施壓要求先清償，我只好先清
    償自己投資的600 萬元及股東戊○○之投資款800 萬元後，
    將餘款交給黑道去分云云；被告庚○○亦否認有何行使使公
    務員登載不實文書之犯行，辯稱：我有購買該房地之意思。
    一開始我父親辛○○告訴我這個房地可以投資，我想可以馬
    上轉手作短期投資，故拿出現金300 萬元，再向民間借貸17
    00萬元以支付購屋價金云云。經查：
  (一)依聯合生技公司95年2 月15日下午2 時30分許，在台中市○○路○ 段447 號8 樓C 室時時股東會會議紀錄固載明「主席
    ：辛○○、紀錄：己○○、實際出席股東及委託股東：乙○○、丁○○、己○○、辛○○、黃文偉、戊○○、馮炳輝」
    「決議：推舉辛○○為聯合生技公司臨時對外法定代理人」
    等語（見偵查卷第129 頁），惟據證人乙○○於本院審理中
    證稱：「95年2 月15日下午2 時30分在台中文心路3 段召開
    的臨時股東會，我沒有參加，那時我在古坑作水電，我沒有
    接到通知」等語（見本院98年3 月10日審判筆錄），證人己○○亦於本院審理中證稱：「95年2 月15日在台中市○○路
    ○ 段447 號8 樓Ｃ室所召開的臨時股東會，當時決議推派辛○○擔任該公司的臨時對外的法定代理人這事情我真的不知
    道，我也沒有出席，也沒有擔任紀錄」等語（見本院同上審
    判筆錄），證人即聯合生技公司掛名負責人甲○○亦於本院
    審理中證稱：「95年2 月15日下午2 時30分在台中市○○路
    ○ 段447 號8 樓Ｃ室舉辦臨時股東會議，我沒有出席」「他
    們沒有叫我去也沒有告訴我」等語（見本院同上審判筆錄）
    ，均證述未參與上開臨時股東會；證人乙○○更於檢察官偵
    訊時明確證稱：聯合生技公司在經檢方搜索後，公司主要幹
    部並無召開會議決議資產如何處理等語（見偵二卷第101 頁
    ）。雖證人戊○○於原審證稱：「在95年2 月15日我有到聯
    合生技公司開一個臨時股東會，是去台中開的，實際的日期
    我不記得，但是去開會時很多人，當時有簽名，當天一共有
    3 、40人開會」「開會的目的是說要怎麼還我們的錢，開會
    地點是在台中文心路，我是和辛○○一起去的」「開會的結
    論是公司推派何人出來負責處理資產、債務及法定代理人，
    財務長丙○○也有去，是推派辛○○為法定代理人」等語（
    見原審卷第148 頁至第156 頁），惟此與證人丙○○於本院
    審理時所證稱：「（檢察官問：本案一審時證人戊○○說在
    95年2 月15日聯合生技公司召開臨時股東會時，當時主席是
    妳，有何意見？）不實在，當時我沒有在場」等語（見本院
    98年3 月10日審判筆錄），顯不相符，且證人戊○○於原審
    另證稱：「自救會丁○○沒有去，他有委託我，他是和甲○○一起委託我，我沒有將委託書拿出去」等語，亦為證人丁○○、甲○○所否認，且證人丁○○於96年1 月16日偵查中
    另證稱：「我是在聯合生技公司前鎮區○○路臨廣加工區工
    作，我不知道有掛名董事」等語，顯見證人戊○○於原審所
    證述不實，而被告辛○○於原審96年11月12日訊問時供稱：
    「95年2 月我為了要維護大家權益所以召開股東臨時會。當
    時情形很亂大家推舉我處理公司事後的問題，所以我召開股
    東臨時會」「我因為跟股東沒有很熟，所以無法確認有哪些
    股東有到場」「我們當時沒有會議紀錄，我們也沒有將我們
    的決議報給主管機關」等語，於原審97年4 月7 日訊問時供
    稱：「95年2 月15日臨時股東會當天沒有簽到，只有一張簡
    單的稿紙，是在公司開會拿出來的，我當初看到鄒先生拿出
    來在那裡寫，那張稿紙不在了，當天就撕毀了」等語，於原
    審97年10月7 日訊問時供稱：「（問：在95年2 月15日下午
    2 時30分，在台中市○○路○ 段447 號8 樓Ｃ室，你是不是
    有擔任主席？己○○擔任紀錄召開股東會？）股東會是有開
    ，但沒有如檢察官所講的有名冊，當時大家一團亂，我們用
    這臨時會，本來是有大家簽名的紙，後來不曉得。主席也不
    是我要擔任，是大家都推選我」「出席的股東有好幾個，但
    我不太認識，但根據那張所寫的那幾人，只有戊○○我認識
    ，其他人我不認識」「當時就是有人紀錄，但不曉得是何人
    」「當初在開臨時會的時候，有黑道在那邊」等語，對出席
    股東人數及是否有會議紀錄等臨時股東會之重要事項，前後
    所供不一，參酌該臨時股東會會議紀錄所載明實際出席股東
    及委託股東乙○○、己○○、丁○○均證述未參與上開臨時
    股東會，已如前述，顯見聯合生技公司並未於95年2 月15日
    下午2 時30分許，在台中市○○路○段447 號8 樓C 室召開
    臨時股東會，上開會議紀錄係被告辛○○與公司股東戊○○
    所偽造無疑；至上開臨時股東會議紀錄上所蓋印之「聯合生
    技國際股份有限公司」印文，雖與公司用（借）印申請書上
    所留存之公司印文相符（見原審卷第155 頁），然被告辛○○既係公司監察人，自有辦法取得該印章，此亦難解免該會
    議紀錄係偽造之事實。
  (二)被告辛○○為便於變賣公司資產乃提出上開臨時股東會會議
    紀錄，向寶信會計師事務所取回公司存放之公司印鑑大章2
    枚、股東私章6 枚等情，業據被告辛○○供承在卷，並有寶
    信會計師事務所97年2 月29日函覆、台北市政府97年2 月22
    日府產業商字第09781611200 號函及附件聯合生技公司94年
    12月8 日股東臨時會議事錄、股東名簿附卷可證，而上開臨
    時股東會議紀錄係屬偽造，已如前述，則被告辛○○顯為變
    賣公司資產而行使偽造之臨時股東會會議紀錄甚明，又被告
    辛○○變賣聯合生技公司所有之座落高雄市○○區○○段1
    小段1027地號土地及其上建物即高雄市○○○路55號27樓房
    屋，係先由其兒子即被告庚○○擔任買受人，以3200萬元之
    價格購買上開土地、建物，再由被告辛○○於95年11月2 日
    以3350萬元之價格出售予塑品實業股份有限公司，此亦據被
    告辛○○、庚○○供明在卷，並經證人周育丞於偵查中結證
    屬實，復有高雄市新興地政事務所函檢附系爭房地土地、建
    物登記簿謄本在卷足憑，自堪認定；按公司資產係各股東出
    資所形成，公司結束營業後，剩餘資產應由公司股東平均分
    配，以清償、滿足大部分股東之出資，惟查聯合生技公司以
    多層次傳銷方式招攬會員，遭臺灣臺中地方法院檢察署檢察
    官會同調查局人員搜索查獲後停業，會員籌組自救會追討債
    務，公司剩餘資產不足清償債權人，此為被告辛○○所自承
    ，並有臺灣台中地方法院96年度金重訴字第1437號刑事判決
    書1 份在卷可稽（見本院(一)卷第119 頁），被告辛○○在取
    得上開房地買賣價金後，竟優先清償自己之投資600 萬元及
    股東戊○○之出資800 萬元，剩餘之價金亦推稱因受到壓力
    而交付他人，惟不僅無法明確交代該「他人」之真實身份資
    料，就剩餘房地價金流向，亦無法提出實證以佐其說，其未
    受委任而行使偽造之臨時股東會會議紀錄而變賣公司資產，
    應有不法所有之詐欺意圖甚明，又上開房地買賣價金除優先
    清償被告辛○○之投資600 萬元，僅股東戊○○受償800 萬
    元，其餘則下落不明，顯見被告辛○○與股東戊○○就上開
    犯行，有犯意聯絡及行為分擔，皆為共同正犯。
  (三)被告庚○○雖辯稱有購買系爭房地之意，惟被告庚○○就房
    地之售價，於偵查中先稱2800萬元，後又改稱3250萬元，迄
    原審準備程序中，始稱系爭房地簽約時之售價為3200萬元；
    又依其就購屋之資金來源一節，供稱300 萬元係自己提出之
    現金、1700萬元是民間借貸，惟就其餘資金之取得，即推稱
    不知云云（見偵一卷第30頁至第31頁、偵二卷第84頁；原審
    卷第22頁），自其就本件房地之買賣過程、價金約定、資金
    取得各節之供述多隱晦模糊、反覆不一等情，可見其對本件
    房地交易參與非深、交易過程與細節均知之甚少，卻欲購買
    價值不菲、售價3200萬元之房地，此在一般薪資階層均需有
    完整購屋、借貸規劃之情形下，始可能為之，惟被告庚○○
    購買本件房地斯時未滿30歲，94年度申報所得僅有高雄市立
    中正高級中學薪資及車牌號碼3k2-4645號小客車，有稅務電
    子閘門財產所得調件明細表1 份附卷（見偵一卷第75頁），
    至開戶之金融機構，除實際為被告辛○○使用之臺灣土地銀
    行左營分行外，亦未見有大筆存款或資金進出，有安泰商業
    銀行北高雄分行96年6 月15日96安北高字第0966000443號函
    、高雄銀行股份有限公司文化中心分行96年6 月21日高銀文
    化密字第09600030號函、臺灣銀行屏東分行96年6 月25日屏
    東營字第09600060211 號函、臺灣土地銀行左營分行96年7
    月2 日左營存字第0960000156號函、中國信託商業銀行股份
    有限公司96年6 月15日中信銀集作字第96505007號函、臺灣
    中小企業銀行大昌分行96年6 月15日96大昌字第368 號函、
    臺灣中小企業銀行屏東分行96年6 月20日屏東字第143 號函
    、臺灣郵政股份有限公司96年6 月22日儲字第0960717102號
    函存卷可稽（分別見偵三卷第20頁至第25頁、第28頁至第36
    頁、第38頁至第52頁），均可證被告庚○○本身並無充分購
    屋之資力，竟在對本件房、地買賣細節、資金取得多不知悉
    之情形下購買之，顯與常情有違。又房地買賣在交易實務上
    ，多有不動產買賣契約書（即俗稱私契約書）及所有權移轉
    契約書（即俗稱公定契約書）；所有權移轉契約書僅為向政
    府機關過戶房地時所檢附所用，一般買賣雙方之權利義務關
    係，則以不動產買賣契約書上所載約款為據。惟本件房、地
    在聯合生技公司與被告庚○○間之買賣，僅存有辦理所有權
    移轉契約書，並無買賣契約書，業據被告辛○○供承無訛（
    見偵一卷第40頁），則聯合生技公司與被告庚○○間買賣價
    金之交付期限、契稅與增值稅之分擔與違約之處理等權利義
    務事項均乏依據，亦顯與被告庚○○事後售予黃國忠，訂有
    買賣契約規範上揭各項事項之情形迥異（見原審卷第197 頁
    至第199 頁），此外，再參以被告辛○○在被告庚○○售予
    黃國忠之買賣契約書上亦有多處簽名，益徵聯合生技公司與
    被告庚○○間之房、地買賣，應係虛偽無訛；則被告辛○○
    、庚○○與股東戊○○先以虛偽買賣，使地政事務所承辦公
    務員將房地登記為被告庚○○所有，再持前開使公務員登載
    不實土地、建物所有權狀將本件房地再次過戶予黃國忠（塑
    品實業股份有限公司）之事實，應堪認定。又被告庚○○，
    擔任山林樂器有限公司音樂老師，並未擔任聯合生技公司職
    員，亦未投資該公司，業經被告辛○○以證人身份於原審審
    理中證述明確，並有在職證明書1 份在卷可考（見原審卷第
    174 頁、第157 頁至第162 頁）；又被告庚○○亦未載明有
    出席95年2 月15日之上開臨時股東會，本件復無證據證明被
    告庚○○知悉出借名義登記買受系爭房地，係為便於被告辛○○遂行其詐欺犯行，自不得認被告庚○○以共犯身份參與
    被告辛○○之偽造文書、詐欺犯行，併予指明。
  (四)綜上所述，被告辛○○前開行使偽造文書、詐欺及與被告庚○○共犯行使使公務員登載不實文書犯行，均堪認定。
二、按行為後法律有變更者，適用行為時之法律。但行為後之法
    律有利於行為人者，適用最有利於行為人之法律，刑法第2
    條第1 項定有明文。查被告辛○○犯刑法第216 條、第210
    條之行使偽造私文書罪、第339 條第1 項之詐欺取財行為後
    ，刑法相關規定業經總統於94年2 月2 日修正公布，並依刑
    法施行法第10條之1 規定自95年7 月1 日施行。職是，本件
    自應就上開被告辛○○行為前、後相關法律有修正者，依前
    揭規定加以比較適用。茲說明如下：
  (一)修正後刑法第28條關於成立共同正犯之標準，將原來共同正
    犯之共同「實施」犯罪，改為共同「實行」犯罪，剔除完全
    未參與犯罪相關行為之「實行」的「陰謀共同正犯」及「預
    備共同正犯」，是修正後之共同正犯之可罰性要件之範圍業
    已限縮，就被告等實行本案犯罪而言，並未較為有利，仍應
    適用行為時即修正前之刑法第28條。
  (二)修正後刑法第33條第5款規定「罰金：新臺幣1千元以上，以
    百元計算之。」，與修正前刑法第33條第5款規定「罰金：1
    元以上。」不同，經比較新舊法結果，以行為時之舊法較為
    有利於被告等。
  (三)被告辛○○行為後，刑法第55條牽連犯之規定，新法業已刪
    除，此刪除非犯罪構成要件之變更，但顯已影響行為人刑罰
    之法律效果，自屬法律有變更，應有刑法第2條第1項之適用
    ，本件被告辛○○所犯行使私文書罪、詐欺取財2 罪，有方
    法、結果之牽連關係牽連犯，依修正前即行為時之規定，應
    從一重處斷；依修正後之刑法既已刪除牽連犯之規定，則所
    犯上述各罪應依數罪併罰之規定分論併罰，比較新舊法之規
    定，修正後之規定並非較有利於被告，仍以修正前之規定較
    有利於被告辛○○。
三、查被告辛○○偽造聯合生技公司95年2 月15日之股東臨時會
    會議記錄，並在未受委託之情況下，為便於變賣公司資產，
    乃向寶信會計師事務所行使該偽造之會議紀錄，而取回公司
    存放之公司印鑑大章2 枚、股東私章6 枚，將系爭房、地出
    售，得款予以朋分，所為核係犯刑法第216 條、第210 條之
    行使偽造私文書罪、第339 條第1 項之詐欺取財罪，其偽造
    出席股東名義及盜蓋聯合生技公司印文為偽造私文書之部分
    行為，又偽造私文書後復持以行使，偽造之低度行為已為行
    使之高度行為所吸收，不另論罪，被告辛○○與股東戊○○
    就上開犯行，有犯意聯絡及行為分擔，皆為共同正犯，被告
    辛○○行為後，刑法第55條牽連犯之規定，新法業已刪除，
    此刪除非犯罪構成要件之變更，但顯已影響行為人刑罰之法
    律效果，自屬法律有變更，應有刑法第2 條第1 項之適用，
    本件被告辛○○所犯行使私文書罪、詐欺取財2 罪，有方法
    、結果之牽連關係牽連犯，應依修正前即行為時之規定，從
    一重之行使偽造私文書罪處斷。又被告庚○○明知並未購買
    系爭房、地，猶與被告辛○○及股東戊○○假藉虛偽不實之
    買賣共同向地政機關申請移轉登記，使該管公務員將此不實
    事項，填載於職務上所掌之土地、建物登記簿，復再由被告
    辛○○持核發之所有權狀，將該房地轉售予塑品實業股份有
    限公司，核被告辛○○、庚○○此部分所為，均係犯刑法第
    216 條、第214 條行使使公務員登載不實文書罪，其使公務
    登載不實部分，係委由不知情之周育丞所為，屬於間接正犯
    ；其等使公務員登載不實之低度行為，應為其後行使之高度
    行為所吸收，不另論罪，被告辛○○、庚○○及股東戊○○
    間，就此部分犯行，有犯意聯絡及行為分擔，亦均為共同正
    犯。被告辛○○所犯上開行使私文書、行使使公務員登載不
    實文書2 罪犯意各別，行為互殊，應分論併罰。
四、原審予以論罪科刑，固非無見；惟查：(一)被告辛○○尚有行
    使上開偽造之會議紀錄，已如前述，原判決認該會議紀錄非
    偽造，事實之認定尚有違誤。(二)被告辛○○、庚○○就行使
    使公務員登載不實文書罪犯行，與股東戊○○間，有犯意聯
    絡及行為分擔，均為共同正犯，原判決未予認定，亦有未恰
    ；被告辛○○上訴意旨，否認犯罪，雖無理由，檢察官上訴
    意旨，執上開(一)所述，指摘原判決不當，非全無理由，原判
    決復有上開(二)所述之可議，自應由本院將原判決予以撤銷改
    判；審酌被告辛○○貪圖私利，竟偽造違背聯合生技公司股
    東臨時會會議記錄，私自變賣公司資產，損害股東權益，復
    以被告庚○○名義作為虛偽買賣之人頭，將系爭房地虛偽移
    轉予被告庚○○，再轉售牟利，所得價金優先清償自己及戊○○投資額，損害股東權益，及被告2 人事後均設詞矯飾，
    否認犯行，未見悔意等一切情狀，分別量處如主文第2 、3
    項所示之刑；又被告辛○○、庚○○前揭行使公務員登載不
    實文書罪犯行之犯罪時間在96年4 月24日以前，所犯符合中
    華民國九十六年罪犯減刑條例之規定，各依法減輕宣告刑2
    分之1 ；並就被告庚○○部分，諭知易科罰金之折算標準及
    就被告辛○○部分，定其應執行刑。
五、公訴意旨另以：被告辛○○偽造不實之股東臨時會議紀錄，
    推舉自己為聯合生技公司臨時對外法定代理人後，並偽刻聯
    合生技公司印章蓋於其上，於95年3 月13日，持該偽造之臨
    時股東會議紀錄向不知情之寶信會計師事務所詐得聯合生技
    公司委託寶信會計師事務所保管之聯合生技公司印鑑大章2
    枚、股東私章6 枚，因認被告辛○○另涉刑法第217 條之偽
    造印章印文罪嫌云云；按認定不利被告之事實，須依積極證
    據，苟積極證據不足為不利於被告事實之認定時，即應為有
    利於被告之認定，更不必有何有利之證據；而所謂「積極證
    據足以為不利被告事實之認定」，係指據為訴訟上證明之全
    盤證據資料，在客觀上已達於通常一般之人均不致於有所懷
    疑，而得確信被告確曾犯罪之程度，若未達此一程度，而有
    合理懷疑之存在時，即無從為有罪之認定，最高法院30年上
    字第876 號及76年台上字4986號分別著有判例可資參照。經
    查聯合生技公司95年2 月15日臨時股東會議紀錄上所蓋印之
    「聯合生技國際股份有限公司」印文，與公司用（借）印申
    請書上所留存之公司印文相符（見原審卷第184 頁），參以
    證人戊○○於原審審理中亦證稱：蓋用於95年2 月15日臨時
    股東會會議紀錄上之章係在公司找出來的等語（見原審卷第
    155 頁），堪認被告辛○○辯稱：蓋在臨時股東會會議紀錄
    上的公司章，是公司的人取得的等語，應可採信。公訴意旨
    認該印章為偽刻，尚屬無據，此外，復查無其他積極證據足
    資證明被告辛○○有此部分犯行，惟因公訴人認此部分與前
    開論罪科刑之偽造私文書罪間，有高低度之吸收關係，爰不
    另為無罪之諭知。
據上論斷，應依刑事訴訟法第369條第1項前段、第364條、第299
條第1項前段，刑法第28條、第216條、第210條、第214條、第33
9條第1項、第41條第1項前段、第51條5款、修正前刑法第55條前
段，刑法施行法第1 條之1 ，中華民國九十六年罪犯減刑條例第
2條第1 項第3 款、第7 條，判決如主文。
本案經檢察官彭南雄到庭執行職務。
中    華    民    國    98    年    4    月  7    日
                  刑事第三庭    審判長法  官  周賢銳
                                      法  官  施柏宏
                                      法  官  黃憲文
以上正本證明與原本無異。
被告辛○○如不服本判決應於收受本判決後10日內向本院提出上
訴書狀，並應敘述具體理由，如未敘述上訴理由者，應於上訴期
間屆滿後20日內補提理由書狀於本院（均須按他造當事人之人數
附繕本）「切勿逕送上級法院」。
被告庚○○不得上訴。
中    華    民    國    98    年    4    月  7    日
                                      書記官  施耀程
附錄本判決論罪科刑法條：
中華民國刑法第216 條（行使偽造變造或登載不實之文書罪）
行使第210 條至第215 條之文書者，依偽造、變造文書或登載不
實事項或使登載不實事項之規定處斷。
刑法第210條：
偽造、變造私文書，足以生損害於公眾或他人者，處5 年以下有
期徒刑。
刑法第339條：
意圖為自己或第三人不法之所有，以詐術使人將本人或第三人之
物交付者，處5 年以下有期徒刑、拘役或科或併科1 千元以下罰
金。
中華民國刑法第214條
（使公務員登載不實罪）
明知為不實之事項，而使公務員登載於職務上所掌之公文書，足
以生損害於公眾或他人者，處3 年以下有期徒刑、拘役或5 百元
以下罰金。


司法院資訊處製作；財團法人民間司法改革基金會備份。
